臺灣高等法院臺南分院刑事判決　　　　　　　九十年度上易字第一六四號　　Ｃ
　　　上　訴　人　臺灣臺南地方法院檢察署檢察官
　　　被　　　告　子　○　○
右上訴人因被告賭博案件，不服臺灣臺南地方法院八十九年度易字第一八九三號中華
民國九十年五月九日第一審判決（起訴案號：臺灣臺南地方法院檢察署八十九年度偵
字第五０七０號），提起上訴，本院判決如左：
      主      文
上訴駁回。
      理      由
一、公訴意旨略以：甲○○係「阿波羅遊藝場」之負責人，僱用乙○○、卯○○、辛○○等三人（以上四人業經本院判決無罪確定），共同基於常業賭博犯意之聯絡
    ，自民國八十九年一月初起至八十九年四月十四日止，在台南市○○路一百七十
    八號之公眾得出入場所，經營「阿波羅遊藝場」，提供電動賭博機具「水果台」
    十二台、「滿天星」十二台、「滿貫大亨」五台、「小瑪莉」五台、「皇冠列車
    」三台及「五ＪＵＭＰ」五台，與不特定人賭博財物，並由乙○○、卯○○及辛○○等三人負責為賭客開、洗分之工作。其賭法為：凡參賭博者，每次以新台幣
    （下同）一百元視不同機台開啟電玩一百分（一比一）、五百分（一比五）或三
    千分（一比三十）押注，如押中，賭客可得不等倍數之分數，並得以所贏得之分
    數換取再玩券，再持該再玩券再玩或以之兌換現金；不中，則押注金歸甲○○所
    有，以此方式獲取利益，並以之為常業。嗣於八十九年四月十三日晚上十時二十
    分許，經檢察官指揮台南縣、市警察局警員，當場查獲賭客張順正（已由檢察官
    職權不起訴處分）、丁○○、寅○○、戊○○、癸○○、壬○○、庚○○、己○○（丁○○等七人業經本院判決無罪確定）及被告子○○、丙○○、丑○○等十
    一名賭客，在上開遊藝場與電動玩具賭博財物，並扣得上開電動賭博機具四十二
    台（查封後暫交甲○○保管）、再玩券一三三張、紅包袋（內含再玩券）七十五
    個、正開清一色券五張、摸彩券四十八張、錄影帶二捲、遙控器二個、日報表十
    六張及賭資二萬零二十元。因認被告涉犯刑法第二百六十六條第一項前段之普通
    賭博罪嫌云云。
二、按犯罪事實應依證據認定之，無證據不得推定其犯罪事實，刑事訴訟法第一百五
    十四條定有明文。次按在公眾得出入之場所賭博財物者，依刑法第二百六十六條
    第一項前段之規定，固應成立賭博罪，惟同條項但書規定，以供人暫時娛樂之物
    為賭者，則不在此限；且此項但書，係指以供人暫時娛樂之物為賭博目的而言，
    與賭具為何物無關，司法院二十五年院字第一四九號著有解釋。又按刑法賭博罪
    係對合性之犯罪，須雙方對賭，並以「財物」為其賭博標的始足當之，此觀之刑
    法第二百六十六條第一項之法文規定自明，苟無確實證據足以證明被告等所賭博
    者係「財物」，縱被查獲之機具眾多、營業成本非低等情，亦僅能說明該遊戲之
    規模大小，尚難以刑法上之賭博罪責相繩。
三、本件公訴人認被告等人犯有前揭賭博罪嫌，無非以：(1)上開賭博犯行，業據同案
    被告即賭客張順正於警訊中坦承不諱，其供述具體明確，並有電動賭博機具四十
    二台、再玩券一三三張、紅包袋（內含再玩券）七十五個、正開清一色券五張、
    摸彩券四十八張、錄影帶二捲、遙控器二個、日報表十六張及賭資二萬零二十元
    等扣案可稽。(2)扣案之錄影帶經承辦檢察官命警勘驗結果，確有店員於賭客贏得
    分數後，前往觀察，並協同賭客同往後方換錢之情事，有錄影帶二捲及翻拍之相
    片二十張在卷可查。(3)上開電玩店被查獲之電動賭博機具有四十二台之多，每台
    均價值非低，該遊藝場單就店面租金，一個月即二十三萬元，所雇用之洗開分小
    姐共五人，每月應付薪資達七萬五千元，再加上水費、電費等成本，若不能兌換
    現金，如何能吸引足夠之賭客前往賭博以維持其營業開銷，賭客所贏得之分數若
    不能兌換現金，豈非只輸不贏，又如何能吸引渠等前往？等為其主要論據。惟訊
    據被告均堅詞否認右揭一般賭博之犯行，辯稱：伊等僅是到該店打電玩娛樂，並
    未兌換現金賭博等語。
四、經查：
（一）檢察官指揮員警於前揭時地查獲之證人張順正當時並未於該「阿波羅遊藝場」
      內賭博，亦未見其他客人與電動玩具賭博財物，此觀之其於八十九年四月十四
      日之警訊中供稱「當時我在該店內滿貫大亨二號前看滿貫大亨四號之客人
      （己○○）打電玩，當時我並沒有玩電玩。」等語自明，其雖於同一警訊筆錄
      中供稱渠以前曾至該電玩店持再玩券在廁所內向一名男性經理兌換現金五千元
      ，惟其何時持再玩券向何人兌換現金，張順正於被查獲時竟供稱已不記得，甚
      至為其開分之服務小姐，張順正當時亦以可能離職等語而無法明確指出（見台
      南市警察局第二分局八十九年四月十四日偵訊筆錄），原審囑託台灣桃園地方
      法院法官訊問時，張順正亦無法說明其前往該店之詳細時間及擔任洗分小姐之
      姓名、兌換金錢予渠之男子真實姓名，以供查考（見卷附該院九十年三月七日
      訊問筆錄），是其所述以再玩卷兌換現金縱然可信，時間亦遠在本件查獲之前
      ，而為張順正所遺忘，其因無法指出確切時間，就當時該遊藝場是否有兌換金
      錢之營業行為，亦無法為積極之證明，自難憑該證人張順正於警訊中之陳述，
      即認被告等人均有賭博之犯行。
（二）本件查扣之再玩卷等只得用以繼續打玩電動玩具，不能兌換現金及物品，迭據
      被告及同案之甲○○、乙○○、卯○○、辛○○、丁○○、寅○○、戊○○、
      癸○○、壬○○、庚○○、己○○分別於警訊、偵查中、法院審理時供述在卷
      ，公訴人就該再玩券等可否兌換現金，復無法再為舉證，依前述證據法則，自
      不能以甲○○所營遊藝場之規模甚大為維持其營業開銷，賭客所贏得之分數若
      不能兌換現金，無法吸引前往等情，即推論該再玩券等得以兌換現金，應認被
      告等所辯可信。按刑法第二百六十六條第一項所規定之「財物」應係指金錢或
      其他有經濟上價值之有體物而言，本件查扣之再玩卷等既只得用以繼續打玩電
      動玩具，不能兌換現金及物品，在外自亦不能流通交易，係屬無形之財產上利
      益，其非前揭刑法第二百六十六條第一項所稱之「財物」甚明，堪認該再玩卷
      屬暫時娛樂之性質，要與上開賭博罪之構成要件不符。另公訴人所引用之本院
      八十八年度上易字第一三０九號刑事判決固有「電動玩具店提供兌換寄存卡或
      代幣之經營方式，易使人耽於其電子機台聲、光、色所營造之射倖性之中，暫
      時遺忘輸嬴，顯有助長社會中投機、僥倖、貪婪、怠惰之歪風，難謂合乎社會
      之善良風俗，自難排除其違法性而予縱容」等語，惟其認定該案之被告構成賭
      博罪責之前提係以該案以之為籌碼之小鋼珠可兌換藝品等具有經濟價值之物品
      ，該當於刑法賭博罪章中所謂財物之範疇，與本案被告等人之再玩券等既不能
      兌換現金及物品，在外亦不能流通交易，並非刑法第二百六十六條第一項所稱
      之「財物」者不同，自不得相互援引，附此敘明。
（三）又公訴人雖認扣案之錄影帶經承辦檢察官命警勘驗結果，確有店員於賭客贏得
      分數後，前往觀察，並協同賭客同往後方換錢之事實，然據原審勘驗該二捲錄
      影帶內容：其中編號(3)錄影帶可看出裝設該錄影機主要係為監視店內之情形，
      店裡以撞球檯為主要陳設，電動機具為附屬陳設，但無法看出電動機具之種類
      、機種，現場僅能看到一個櫃檯、二張撞球檯及四、五部電動玩具，並有一個
      人正在撞球；另編號(2)錄影帶所呈現之場景與編號(2)錄影帶相同，惟現場有二
      個人正在撞球，另有二個人在打電動玩具，有原審九十年二月二十一日勘驗筆
      錄可佐，本院為求翔實，再次勘驗該錄影帶，則因畫面模糊、跳動，已無法辨
      識內容，有該勘驗筆錄可稽（見本院卷第一０一頁），是該扣案錄影帶內容並
      無法據以證實賭客換錢之情事，且從卷附警員翻拍自錄影帶之相片觀之，亦無
      法看出有賭客贏錢後兌換金錢之情形，況據證人即台南市警察局第二分局博愛
      派出所主管楊金城於原審到庭具結證稱：阿波羅遊藝場所在一樓及二樓是同一
      老闆承租的，二樓再轉租別人經營撞球場等語（見原審九十年二月二十一日訊
      問筆錄），可見阿波羅遊藝場二樓之該撞球場，並非甲○○所經營，則該店擺
      設電動玩具自與本案無關，亦非被告等人所把玩，是公訴人以前開情節，遽認
      被告等有賭博行為，亦屬臆測或推想，並不符合間接證據或經驗法則。
（四）至於扣案電動機具雖有經主管機關教育部公告查禁之電動玩具「小瑪莉」五台
      （參見教育部七十九年十二月十日台七九社字第六一三五四號函、八十年四月
      十二日台（八０）社一六八五四號函），但查甲○○於其所經營之遊藝場雖擺
      設上開電動玩具，僅屬違反行政處罰之相關規定，又依教育部頒布之遊藝場輔
      導管理規則第十三條第五款但書規定，經營遊藝場得兌換價值二千元以下之獎
      品，上開規則既係由主管機關依法所頒布，符合上開管理規則所規定者，依行
      政法上行政指導之理論，應可認為是一種欠缺侵害性之社會相當性行為，可以
      阻卻違法而不成立犯罪，亦不能以查獲有摸彩券等情，而推定被告等人必有賭
      博財物之違法事實。
五、綜上所述，甲○○所擺設之上開電動玩具既不能以所贏得之分數兌換財物，即非
    屬以財物得喪定輸贏之賭博，核與賭博罪之構成要件尚有未合。此外，公訴人就
    其起訴事實亦未再為舉證，本院因查無足以證明被告犯賭博罪之積極證據，揆諸
    前開賭博罪之構成要件說明，應認被告被訴犯罪不能證明。原審以不能證明被告
    等人犯罪而諭知被告等無罪之判決，認事用法並無不合，公訴人上訴意旨指摘原
    判決不當，非有理由，應駁回其上訴。
六、被告子○○、丙○○經合法傳喚，於本院最後一次審理時均無正當理由不到庭，
    爰不待其等陳述逕行判決。
據上論結，應依刑事訴訟法第三百六十八條、第三百七十一條，判決如主文。
本案經檢察官劉欽銘到庭執行職務。
中    華    民    國      九十一      年      四      月    三十        日
                                  臺灣高等法院臺南分院刑事第三庭
                                      審判長法官  黃    崑    宗
                                            法官  林    勝    木
                                            法官  葉    居    正
右正本證明與原本無異。
不得上訴。
                                      法院書記官  陳嘉    琍
中    華    民    國      九十一      年      五      月      一        日
